臺灣雲林地方法院民事判決　　　　　　　 94年度訴字第163號
原　　　告　甲○○
被　　　告　乙○○
上列當事人間請求損害賠償事件，本院於民國94年7 月25日言詞
辯論終結，判決如下：
    主  文
被告乙○○應給付原告新台幣貳拾貳萬壹仟貳佰拾壹元，及自民
國九十四年四月九日起至清償日止，按年息百分之五計算之利息
。
原告其餘之訴駁回。
訴訟費用由被告負擔三分之一；餘由原告負擔。
本判決原告勝訴部分得假執行。
原告其餘假執行之聲請駁回。
    事實及理由
一、被告經本院通知，未於言詞辯論期日到場，核無民事訴訟法
    第386 條各款所列之情形，爰依原告之聲請，由其一造辯論
    而為判決。
二、原告主張：被告乙○○於民國93年2 月8 日下午飲酒後，在
    雲林縣元長鄉○○村○○路41號蔡德芳所開設之雜貨店倉庫
    內賭博，原告甲○○則在場觀看，被告乙○○於賭局結束賭
    輸後，走出倉庫至雜貨店門口，竟無故持柺杖毆打原告甲○
    ○之身體，致原告甲○○因而受有右臉頰裂傷6 公分、左耳
    裂傷5.5 公分、左手尺骨骨折等傷害。嗣被告乙○○因上開
    傷害案件，並經臺灣雲林地方法院以94年度簡字第16號刑事
    簡易判決，判處被告乙○○有期徒刑3 月，如易科罰金，以
    300 元折算1 日確定。原告甲○○所受傷害，係因被告乙○
    ○之侵權行為所致，被告乙○○自應負損害賠償責任。茲就
    被告應賠償原告損害之項目及其數額，詳列如下：(一)醫療費
    用：原告因被告上開傷害行為，支出醫療費用共24,011元。
    (二)勞動能力損失：原告於受傷後5 個月無法工作之勞動能力
    損失為79,200元。(三)看護費用損失：原告因被告之傷害行為
    ，住院手術治療，住院9 日期間無法自理生活，需由他人看
    護照顧其日常生活起居，以每日看護費用2,000 元計，合計
    受有看護費用18,000元之損害。(四)精神慰撫金：原告無端遭
    被告毆打，致受有前揭傷害，於受傷期間，日常生活上諸多
    不便，身體及精神均受有相當之痛苦，爰請求被告賠償原告
    484,429 元之精神慰撫金。綜上，爰依民法第184 條第1 項
    、第193 條第1 項、第195 條第1 項等侵權行為之法律關係
    ，請求被告給付原告605,640 元，及自起訴狀繕本送達翌日
    即94年4 月9 日起至清償日止，按年息百分之五計算之利息
    。另原告願供擔保，請准宣告假執行。
    並聲明：(一)被告應給付原告605,640 元及自起訴狀繕本送達
    翌日起至清償日止，按年息百分之五計算之利息。(二)訴訟費
    用由被告負擔。(三)原告願供擔保請准宣告假執行。
三、被告經本院通知未於言詞辯論期日到場，亦未提出書狀作何
    聲明或陳述。
四、原告主張之前揭事實，業據被告於本院94年度簡字第16號傷
    害刑事案件審理時坦承不諱，並經本院依職權調取本院94年
    度簡字第16號被告被訴傷害罪之刑事卷宗核閱屬實，而被告
    因傷害行為，經本院判處被告有期徒刑3 月，如易科罰金，
    以300 元折算1 日確定，有本院94年度簡字第16號刑事簡易
    判決書1 份在卷可參。而被告經本院通知未於言詞辯論期日
    到場，亦未提出書狀作何聲明或陳述，堪信原告之主張為真
    實。
五、按因故意或過失，不法侵害他人權利者，負損害賠償責任；
    不法侵害他人之身體或健康者，對於被害人因此喪失或減少
    勞動能力或增加生活上需要時，應負損害賠償責任；又不法
    侵害他人之身體、健康、名譽、自由、信用、隱私、貞操，
    或不法侵害其他人格法益而情節重大者，被害人雖非財產上
    之損害，亦得請求賠償相當之金額，民法第184 條第1 項前
    段、第193 條第1 項、第195 條第1 項分別定有明文。被告
    傷害原告之事實，已見前述，是被告依上述規定對原告所受
    之損害，應負賠償責任。茲就原告請求被告賠償之項目及金
    額，應否准許，分述如下：
  (一)醫療費用部分：
    原告主張其因被告前揭傷害之侵權行為支出醫療費用24,011
    元，業據原告提出醫療費用收據14紙為證，經核上開醫療費
    用（含健保支出部分）均屬必要之支出，蓋保險制度旨在保
    護被保險人，非在減輕損害事故之加害人責任，保險給付請
    求權之發生係以定有支付保險費之保險契約為基礎，與因侵
    權行為所生之損害賠償請求權，並非出於同一原因，後者之
    損害賠償請求權，不因受領前者之保險給付而喪失。準此，
    原告因被告之侵權行為，致增加此部分之生活上需要，是原
    告請求上開金額，自屬有據。
  (二)看護費用部分：
    原告主張其因上開侵權行為，於93年2 月9 日急診入院治療
    手術縫合，於93年2 月11日出院轉門診繼續治療；嗣於93年
    3 月26日至亞東紀念醫院住院行腕關節固定術，及尺骨骨折
    固定術，於93年3 月31日出院，共計住院9 日，原告於住院
    期間無法自理生活，需由他人看護照顧其日常生活起居，以
    看護費用每日2,000 元計，合計支出看護費用18,000元，亦
    據原告提出診斷證明書3 份為證，核原告進行手術及住院期
    間，確實有無法維持日常生活，而需他人看護照料之必要，
    而原告此部分住院期間（9 日）之看護費用，以每日2,000
    元計，總計看護費用為18,000元，是原告主張其受有看護費
    用之損害，請求住院期間之看護費用18,000元，亦屬有據。
  (三)減少勞動能力之損害部分：
    原告主張其於受傷前務農，因被告上開傷害行為住院9 日，
    長達5 個月期間無法從事農作，以基本工資每月15,840元計
    ，受有勞動能力損失79,200元等語，經本院依職權函財團法
    人亞東紀念醫院詢問原告甲○○所受前揭傷害，無法工作之
    期間多長？財團法人亞東紀念醫院函覆稱：原告甲○○從93
    年2 月20日起至94年2 月20日止，為期1 年期間無法工作，
    此有財團法人亞東紀念醫院函文1 紙在卷可按。查原告為39
    年9 月10日生，於本件侵權行為發生時年54歲，倘無特殊情
    事，以有工作能力為常，本院審酌行政院勞工委員會依勞動
    基準法第21條規定於86年10月16日以台86勞字第39716 號函
    調整核定基本工資為每月15,840元，此乃行政院勞工委員會
    根據國家經濟發展狀況、躉售物價指數、消費者物價指數、
    國民所得與平均每人所得、各業勞動生產力及就業狀況、各
    業勞工工資及家庭收支調查統計等項目所審定，自有相當之
    客觀性及公正性，是原告主張以基本工資即每月15,840元為
    據，計算原告之勞動能力，尚稱適當。從而，原告請求5 個
    月期間無法工作之勞動能力損失79,200元，於法有據，應予
    准許。
  (四)慰撫金部分：
    原告因被告之傷害行為致受有前揭傷害，經歷住院、手術及
    多次門診治療，其肉體、精神所受痛苦，不言可喻，是其請
    求被告賠償相當金額以慰撫其精神上所受之痛苦，自屬有據
    。查原告國小肄業後即一直務農迄今，而經本院依職權函查
    兩造財產狀況，原告名下有2 筆土地，被告名下有7 筆土地
    、1 棟房屋，有財政部台灣省中區國稅局北港稽徵所94年4
    月19日中區國稅北港4 字第0940004596號函暨函附之兩造財
    產歸戶資料及各類所得資料在卷可參，本院審酌兩造之身分
    、地位、經濟能力及原告所受精神上痛苦等一切情狀，認原
    告請求之慰撫金以10萬元為適當。原告逾此部分之請求，為
    無理由，應予駁回。
  (五)綜上，原告因被告之侵權所受損害為221,211 元（計算式為
    ：24,011元+18,000 元+79,200 元+100,000元=221,211元）
六、綜上所述，原告依侵權行為之法律關係，請求被告給付原告
    221,211 元，及自起訴狀繕本送達翌日起即94年4 月9 日起
    至清償日止按年息百分之五計算之利息，為有理由，應予准
    許，逾此部分請求，為無理由，應予駁回。
七、本判決第1 項原告勝訴部分，係所命給付之金額或價額未逾
    50萬元之判決，依民事訴訟法第389 條第1 項第5 款規定，
    應依職權宣告假執行，此部分雖經原告陳明願供擔保請准宣
    告假執行，惟其聲請不過促請法院職權發動，本院無庸就其
    聲請為准駁之裁判，附此敘明。至原告敗訴部分，其假執行
    之聲請因訴之駁回而失所附麗，應併予駁回。
八、訴訟費用負擔之依據：民事訴訟法第79條、第389 條第1 項
    第5 款。
中　　華　　民　　國　　94　　年　　8 　　月　　8 　　日
                  民事第二庭    法  官  冷明珍
以上正本係照原本作成。
如對本判決上訴，須於判決送達後20日內向本院提出上訴狀。
中　　華　　民　　國　　94　　年　　8 　　月　　8 　　日
                                書記官　朱克文
